【裁判字號】    89,上訴,3005
【裁判日期】    890725
【裁判案由】    違反槍砲彈藥刀械管制條例
【裁判全文】
臺灣高等法院刑事判決                      八十九年度上訴字第三○○五號
    上  訴  人  臺灣板橋地方法院檢察署檢察官
    被      告  甲○○
右上訴人因被告違反槍砲彈藥刀械管制條例案件，不服台灣板橋地方法院八十九年度
訴字第六一四號，中華民國八十九年七月二十五日第一審判決（起訴案號：台灣板橋
地方法院檢察署八十九年度偵字第二五五四號）提起上訴，本院判決如左：
    主  文
原判決撤銷。
甲○○未經許可持有子彈，處有期徒刑陸月。緩刑四年，緩刑期內付保護管束。
扣案子彈顆沒收。
    事  實
一、甲○○於民國八十年間，因其父乙○○去世，遺留具殺傷力之來復槍子彈三顆，
    竟未經許可持有該等子彈，並藏置於台北縣樹林市○○街二巷五號二樓住處，迨
    至八十九年一月二十四日晚上九時三十分許，始經警查獲，並扣得上開子彈三顆
    。
二、案經台北縣警察局土城分局報請台灣板橋地方法院檢察署檢察官偵查起訴。
    理  由
一、右揭事實，業據被告於警訊、偵查中坦承不諱，且將扣案三顆子彈經送鑑結果，
    係屬制式口徑零點三吋來復槍彈，認均具殺傷力，有內政部警政署刑事警察局鑑
    驗通知書一紙在卷可稽。足見被告自白確與事實相符，自得為被告論罪之依據。
二、雖被告於本院審理時改稱：扣案子彈係父親乙○○所留，其父去世不久，即入伍
    當兵；退伍後復與女友丁淑雁在外租屋居住，並未居住在家。迨至八十八年十一
    月間，始返家居住，但未發覺家中留有三顆子彈，更無持有該等子彈等語。惟被
    告於警訊中坦承：「我父親於八十年去世，留下三顆子彈，我就把它們當成裝飾
    品放於客廳。」（見偵查卷第四頁背面）及至原審亦稱：「八十年父親去世，八
    十二年我去當兵，到八十四年十一月退伍後還有回家住，住到八十五年十一月底
    。這子彈一直在我們家，從八十年的時候，我差不多十七歲有注意到我們家有三
    顆子彈。．．．後來警察到我家時也是在裝飾架把子彈拿出來。」（見原審卷第
    一八頁）被告於本院改稱：退伍後並無回家居住，已難憑信。再被告戶籍自八十
    二年十月三十日起，迨至案發為止，均設於上開住處，未曾變更，有法務部戶役
    政連結作業系統在卷可考（見原審卷第四○頁）。另證人即查獲警員林振輝於原
    審證稱：「被告當時不在家，我們搜索到一半被告回來。」（見原審卷第三一頁
    ）查被告戶籍既始終設於上開住處，復於警員晚間九時執行搜索時返回該處，顯
    見被告平日應係居住於該戶籍地無疑。被告既居住於該戶籍處所，依常情判斷，
    家中客廳電視陶瓷裝飾架必係被告自行擺設，被告自能得知該裝飾架內藏有扣案
    子彈。況證人林振輝於原審亦證稱：「子彈三顆是在客廳電視機上面有一個陶瓷
    的裝飾架內找到的，從外觀上完全看不到裡面有三顆子彈，要把它倒出來才知道
    ，他說是他父親遺留下來的。」（見原審卷第三一頁）則依外觀既無法看出該陶
    瓷裝飾架內放置何物，倘非被告自行將扣案子彈置於該裝飾架內，被告豈能於警
    員搜索發現時，立即指稱該等子彈係父親所有？足見被告辯稱：八十八年十一月
    始搬回家中，亦不知屋內藏有子彈，要非屬實。至證人即被告之母徐黃碧珠於原
    審證稱：我從七十九年生病後，就很少住在台北，家裡東西都堆放著沒有人管，
    我沒有注意到我們家有子彈等語；證人即被告之姐徐佩君於原審證稱：這三顆子
    彈是我父親的，我父親八十年去世後，家裡平常都沒有人住，我母親搬去南部休
    養，我住板橋公司宿舍，我弟弟當時在當兵，家裡東西都放著沒有人管，我偶爾
    會回去住等語。另證人即被告之女友丁淑雁於原審證稱：被告自退伍後，與我在
    樹林鎮○○路六百三十五號十三樓之一凱旋門社區租屋，並未回和平街家中居住
    ，一直到八十八年十一月，我們才搬回他和平街家中居住，我從來沒有看過被告
    拿三顆子彈把玩，也沒有注意過他們家有子彈，他也沒有跟我提過，警察查獲當
    天我們正搬小家具回去，警察搜索完後正準備要走的時候，有一個警察發現瓷器
    裡面有東西，倒出來才發現是子彈等語（見原審卷第四八、三三頁），惟證人等
    與被告係親屬、女友關係，證言難免偏頗，且三人所稱，復與被告自白及上開事
    證不符，顯見證人等證言均屬迴護之詞，自不得為被告有利之認定。事證明確，
    被告犯行堪以認定。
三、核被告所為，係犯槍砲彈藥刀械管制條例第十二條第四項之未經許可持有子彈罪
    。原審不察，認被告不構成犯罪，顯有違誤。公訴人上訴意旨，指摘及此，為有
    理由，自應由本院將原判決撤銷改判。爰審酌被告平日之素行、犯罪之動機、目
    的、手段、所生之危害、犯後態度等一切情狀，量處如主文第二項所示之刑，以
    示懲儆。扣案之子彈三顆，屬違禁物，應依刑法第三十八條第一項第一款規定宣
    告沒收。末查被告前未曾受有期徒刑以上刑之宣告，有台灣高等法院檢察署刑案
    紀錄簡覆表在卷可考。乃因一時失慮，致犯刑章，經此科刑後，應足資警惕，信
    無再犯之虞，因認所宣告之刑以暫不執行為適當，爰併宣告緩刑四年，並於緩刑
    期內付保護管束，以啟自新。
據上論斷，應依刑事訴訟法第三百六十九條第一項前段、第三百六十四條、第二百九
十九條第一項前段，槍砲彈藥刀械管制條例第十二條第四項，刑法第十一條前段、第
三十八條第一項第一款、第七十四條第一款、第九十三條第一項，判決如主文。
本案經檢察官李金定到庭執行職務。
中     華     民     國     八十九    年      十      月       十二     日
                              臺灣高等法院刑事第十四庭
                                  審判長法  官  陳  祐  輔
                                        法  官  蔡  國  在
                                        法  官  陳  國  文
右正本證明與原本無異。
如不服本判決應於收受送達後十日內向本院提出上訴書狀，其未敘述上訴之理由者並
得於提起上訴後十日內向本院補提理由書（均須按他造當事人之人數附繕本）。
                                        書記官  蔡  棟  樑
中     華     民     國     八十九    年      十      月       十三     日
附錄：本案論罪科刑法條全文
槍砲彈藥刀械管制條例第十二條第四項：
未經許可持有、寄藏或意圖販賣而陳列子彈者，處五年以下期徒刑、併科新臺幣三百
萬元以下罰金。


司法院資訊處製作；財團法人民間司法改革基金會備份。
